臺灣橋頭地方法院民事判決
110年度旗簡字第110號
原      告  林文同  

            林新得  
            林敬忠  
            林新家  
共      同
訴訟代理人  林瑋庭律師
被      告  鄭木山  

訴訟代理人  劉思龍律師
            張雨萱律師
上列當事人間請求拆屋還地事件，本院於民國111年8月9日言詞
辯論終結，判決如下：
    主      文
原告之訴駁回。
訴訟費用由原告負擔。
    事實及理由
一、原告主張：原告為坐落高雄市○○區○○○段00○00地號土地（下
    稱16之12土地）之共有人，被告以如附圖編號Ａ所示建物、
    雨遮、水泥地面、柏油路、果樹（門牌號碼：高雄市○○區○○
    巷000○0號，面積392平方公尺，下合稱系爭地上物）無權占
    有所坐落之16之12土地（下稱系爭土地），已侵害原告之所
    有權，自應將系爭地上物拆除、移除後，將系爭土地返還原
    告及全體共有人。又被告無權占用系爭土地，顯係無法律上
    原因，而獲得相當於土地租金之利益，致原告受有相當於租
    金之損害，被告自應將其所獲不當得利返還原告，爰依民法
    第179條、第767條第1項前段、中段、第821條規定提起本訴
    。聲明：（一）被告應將系爭地上物拆除、移除後，將系爭
    土地返還原告及全體共有人。（二）被告應給付原告新臺幣
    （下同）201,370元，及自起訴狀繕本送達翌日起至清償日
    止，按週年利率百分之5計算之利息，及自起訴狀繕本送達
    翌日起至返還前揭土地之日止，按年給付原告3,356元。
二、被告則以：被告之父鄭順凉於民國52年，向16之12土地當時
    之共有人即原告林文同及訴外人林原鄉、林山知等人購買16
    之12土地（下稱系爭買賣契約），並已取得系爭土地之占有
    ，惟未辦理所有權移轉登記，林原鄉去世後由原告林敬忠繼
    承，林山知去世後由原告林新家繼承，被告自得本於系爭買
    賣契約，對原告主張合法占有使用系爭土地。況系爭地上物
    坐落系爭土地已逾58年，被告更於87年起訴請求原告分割16
    之12土地，並於分割後將系爭土地所有權移轉登記予被告，
    該訴訟雖經臺灣高雄地方法院87年度旗簡字第27號請求所有
    權移轉登記事件（下稱系爭民事事件），以被告請求所有權
    移轉登記之請求權罹於時效為由駁回被告之訴（下稱系爭判
    決），系爭判決並於87年6月15日確定，被告若確有無權占
    有情形，原告應不至於至系爭判決確定近23年後之110年3月
    26日始提起本件訴訟，此亦可徵被告有占有使用系爭土地之
    合法權源等語，資為抗辯。聲明：原告之訴駁回。
三、不爭執事項：
（一）16之12土地現登記之共有人為林文同、林敬忠、林新家（
      下合稱林文同等3人），及訴外人林忠勝、林敬暉、林忠
      利、潘正成、林新景，原告林新得非16之12土地共有人；
      被告為系爭地上物事實上處分權人。
（二）16之12土地自105年起，申報地價均為52元／平方公尺。
四、本院得心證理由：
（一）按當事人主張有利於己之事實者，就其事實有舉證之責任
      ，民事訴訟法第277條本文定有明文。準此，在民事訴訟
      中，如係由原告主張權利者，應先由原告負舉證之責；若
      原告已盡其舉證責任，被告始應就其抗辯事實負舉證責任
      。次按無法律上之原因而受利益，致他人受損害者，應返
      還其利益。所有人對於無權占有或侵奪其所有物者，得請
      求返還之。對於妨害其所有權者，得請求除去之。各共有
      人對於第三人，得就共有物之全部為本於所有權之請求。
      但回復共有物之請求，僅得為共有人全體之利益為之，民
      法第179條本文及第767條第1項前段、中段、第821條亦有
      明定。是以，原告依前揭規定，為共有人全體之利益提起
      請求返還所有物之訴時，應先證明自身為共有人，並以現
      在占有該物之人為被告，若被告否認之，即應由原告就其
      主張負舉證責任，如不能證明時，應認原告之請求為無理
      由；而若占有人對土地所有權存在之事實無爭執，而抗辯
      非無權占有者，應就其取得占有係有正當權源之事實負舉
      證責任，合先敘明。
（二）林新得非16之12土地共有人，為兩造不爭執，揆諸前揭說
      明，其請求如訴之聲明所示，即屬無據。
（三）被告前基於系爭買賣契約，於臺灣高雄地方法院起訴請求
      林文同等3人分割16之12土地，並於分割後將系爭土地所
      有權移轉登記予被告，系爭民事事件於87年4月30日判決
      ，並於同年6月15日確定，有系爭判決、確定證明書可稽
      （本院第173、181頁），顯見林文同等3人至遲於87年4月
      30日時，即應知系爭土地遭被告占用之事實，且林文同等
      3人於系爭民事事件亦有委任律師為代理人，應得知悉渠
      等得提起請求拆屋還地訴訟請求被告拆屋還地，惟渠等遲
      至近23年後之110年3月26日始提起本件訴訟，應可推知系
      爭買賣契約應屬真正，林文同等3人始遲未提起拆屋還地
      訴訟。再者，系爭地上物係自68年1月起課房屋稅，有稅
      籍資料可稽（本院卷第151頁），是系爭地上物坐落系爭
      土地已逾40年，以16之12土地共有人均未曾提起請求拆屋
      還地訴訟觀之，亦可徵被告應係基於系爭買賣契約合法占
      有使用系爭土地，非屬於無權占有，始有可能風平浪靜，
      無絲毫漣漪。要之，被告稱其係依系爭買賣契約合法占有
      使用系爭土地，應屬可採，林文同等3人請求如訴之聲明
      第一項所示，即屬無據。
（四）被告既係依系爭買賣契約合法占有使用系爭土地，其占有
      系爭土地即無不當得利可言，林文同等3人請求被告給付
      相當於租金之不當得利部分，亦屬無據。
五、綜上所述，原告依民法第179條、第767條第1項前段、中段
    、第821條規定，請求如訴之聲明所示，均無理由，應予駁
    回。
六、本件事證已臻明確，兩造其餘攻擊防禦方法及證據，核與判
    決結果不生影響，爰不一一論列，併此敘明。　　
七、訴訟費用負擔之依據：民事訴訟法第78條。　　
中　　華　　民　　國　　111 　年　　8 　　月　　29　　日
          　　　　旗山簡易庭  法　　　官  呂明龍
以上正本係照原本作成。
如不服本判決，應於送達後20日內，向本院提出上訴狀並表明上
訴理由，如於本判決宣示後送達前提起上訴者，應於判決送達後
20日內補提上訴理由書（須附繕本）。　　　　　　　　　
中　　華　　民　　國　　111 　年　　8 　　月　　29　　日
      　　　　　　　　　　　　書　記　官  陳秋燕
附圖：高雄市政府地政局旗山地政事務所民國110年11月8日旗法
      土字第82000號複丈成果圖